臺灣臺南地方法院刑事判決　　　　　　　　　　　　九十一年度交易字第一四一號
　　公　訴　人　臺灣台南地方法院檢察署檢察官
　　被　　　告　乙○○
右列被告因過失傷害案件，經檢察官提起公訴（九十一年度偵字第九五七號），本院
判決如左：
    主  文
乙○○因過失傷害人，處拘役伍拾玖日，如易科罰金，以參佰元折算壹日。
    事  實
一、乙○○於民國九十年十二月十二日晚間十九時三十五分許，駕駛車牌號碼三Ｓ－
    ○八五○號自用小客車，沿台南市○○路內側快車道，由北往南方向行駛，途經
    上開路段與喜樹路之交岔路口前方約二十九公尺處時，理應注意汽車行駛時，駕
    駛人應注意車前狀況，並隨時採取必要之安全措施，而依當時天候晴、日間自然
    光線充足、柏油路面、路面乾燥、無缺陷、道路上未有任何障礙物、視距復屬良
    好等情形以觀，客觀上亦無不能注意之情事，其竟疏於注意車前狀況，貿然通過
    該路段。適同一時地甲○○騎乘車號ＮＨＮ－一一一號重型機車，沿台南市○○
    路由北向南在右方機慢車道上行駛，亦應理應注意車輛變換車道時，應注意安全
    距離之規定，而依當時之情形，又無不能注意之情事，竟亦疏於注意，於通過上
    開交岔路口時，仍貿然前行，未注意變換車道時之安全距離，由於雙方皆有上述
    過失，避剎皆已不及，乙○○之小客車正前方，撞及甲○○機車之後方。甲○○
    因之受有「左棧骨、尺骨骨折」等傷害。乙○○於肇事後，犯罪未被有偵查權之
    公務員或機關發覺前，即向台南市警察局第六分局警員自首並坦承犯行，進而接
    受裁判。
二、案經甲○○訴由台南市警察局第六分局報請臺灣臺南地方法院檢察署檢察官偵查
    起訴。
    理  由
一、訊據被告乙○○雖坦承有於右述時、地，駕車行經前開路口，並與告訴人甲○○
    所騎乘之機車發生碰撞之事實，然矢口否認有何過失傷害之犯行，辯稱：「是告
    訴人之機車突然轉進我所行駛的車道，以致剎車不及」，是其駕駛行為並無過失
    云云。
二、經查：二車之撞擊點為被告小客車之正前方及告訴人機車之後方，足認係告訴人
    之車輛駛入被告行駛車道之正前方，始遭被告撞及，縱認係告訴人突闖入其所行
    駛之車道，被告如注意車前狀況，應仍有應變剎停之可能。其辯稱係被告突然闖
    入，以致其剎車不及云云應不足採。此外被告所為前開犯罪事實，業據告訴人於
    警訊時及偵審中指訴甚詳，且有台南市警察局第六分局製作之道路交通事故調查
    報告表一紙及交通事故蒐證照片十二張在卷足憑，又告訴人因本件車禍而受有如
    事實欄所載等傷害，復有台南市立醫院九十年十二月十七日出具之診斷證明書一
    份存卷可參。
三、按汽車行駛時，駕駛人應注意車前狀況，並隨時採取必要之安全措施，道路交通
    安全規則第九十四條第三項定有明文，本件被告駕車於道路上行駛，本應注意上
    開道路交通安全規則，而案發當時，天候晴、日間自然光線充足（現場蒐證照片
    為夜間所拍攝）、柏油路面、路面乾燥、無缺陷、道路上未有任何障礙物、視距
    復屬良好等情形以觀，復有台南市○○○道路交通事故調查報告表一紙載明可考
    ，據此判斷，客觀上亦無不能注意之情事，其竟疏於注意車前狀況，貿然行駛，
    致與告訴人所騎乘之機車相撞，是被告之駕駛行為，顯有過失。
四、況本件經送台灣省台南區行車事故鑑定委員會鑑定結果，亦認被告行經設有行車
    管制號誌交叉路口未注意車前狀況，係本件車禍之肇事次因，有該委員會九十一
    年四月十九日南鑑字第九一○四一七號函及所附之鑑定意見書一份附卷可參，此
    益證被告駕車肇事致告訴人受傷之行為，確有過失無疑。
五、次按：車輛變換車道時，應注意安全距離；在已劃分快慢車道之道路，重型機器
    腳踏車依標誌或標線之規定行駛，無標誌標線者，得在快慢車道行駛。但在快車
    道行駛時，除左轉彎外，應行駛於最外側車道，道路交通安全規則第九十八條第
    一項第六款、第九十九條第一項第二款，亦有明文。經查本件告訴人為左轉喜樹
    路依照前揭規定自得變換車道行駛明興路之內側快車道，然告訴人於變換車道時
    未注意安全距離，以致遭被告之小客車撞及，亦有過失，而前開鑑定報告其中載
    明「告訴人駕駛重型機車行經設有行車管制號誌交叉路口，未依規定左轉」等語
    應有未洽。
六、綜上所述，本院認為被告駕車疏未注意車前狀況，過失責任較輕為肇事次因，告
    訴人變車道未注意安全距離，過失責任較重為肇事主因。而被告之前述過失，既
    與告訴人之過失，併合而為本件車禍肇事之原因，故告訴人之過失或可供做量刑
    時之斟酌，但被告之刑責則不能因此相扺而獲得免除。
七、末查，本件告訴人係因此次車禍而受有如事實欄所載之傷害，故被告之過失駕車
    行為，與告訴人所受之傷害結果間，復具有相當因果關係，是本件事證已甚明確
    ，被告過失傷害之犯行堪予認定。
八、核被告乙○○所為，係犯刑法第二百八十四條第一項前段之普通過失傷害罪。又
    被告於肇事後，犯罪未被有偵查權之公務員或機關發覺前，即向台南市警察局第
    六分局警員自首並坦承犯行，進而接受裁判，此有卷附之警訊筆錄載明且為告訴
    人所不否認可稽，是應依刑法第六十二條前段自首之規定，減輕其刑。本院審酌
    被告之生活狀況、品行、智識程度、犯罪所生之危險、被告之過失程度、告訴人
    所生之損害，及被告肇事後，未與告訴人就民事損害賠償事宜，達成和解，告訴
    人之疏失行為，係本件車禍之肇事主因，而被告之駕駛行為，則僅為該車禍之肇
    事次因，被告犯後之態度良好等一切情狀，量處如主文所示之刑，並諭知易科罰
    金之折算標準，以資懲儆。
據上論斷，應依刑事訴訟法第二百九十九條第一項前段，刑法第二百八十四條第一項
前段、第六十二條前段、第四十一條第一項前段，罰金罰鍰提高標準條例第一條前段
、第二條，判決如主文。
中      華      民      國      九十一      年    六      月    二十    日
                                臺灣臺南地方法院交通法庭
                                    法  官  蔡  直  青
右正本證明與原本無異。
如不服本判決，應於判決送達後十日內向本院提出上訴狀( 應附繕本 )。
                                    書記官  孫  鈴  堯
中      華      民      國      九十一      年    六      月    二十四  日
附錄本案論罪科刑法條全文：
刑法第二百八十四條第一項（普通過失傷害罪）
因過失傷害人者，處六月以下有期徒刑、拘役或五百元以下罰金，致重傷者，處一年
以下有期徒刑、拘役或五百元以下罰金。
